臺灣臺北地方法院刑事判決　　　　　　　　96年度易字第63號
公　訴　人　臺灣臺北地方法院檢察署檢察官
被　　　告　丙○○
　　　　　　　　　　　　弄5之.
上列被告因詐欺案件，經檢察官提起公訴（95年度偵字第24919
號、第27375號），本院判決如下：
    主  文
丙○○共同意圖為自己不法之所有，以詐術使人將本人之物交付
，處有期徒刑拾月。扣案如附表二、三、四所示之物均沒收。
    事  實
一、丙○○前因施用毒品案件，經臺灣板橋地方法院檢察署檢察
    官羈押至台北看守所至民國95年10月26日始出所，仍不知悔
    改，明知乙○○、丁○○2人（業經本院分別判處有期徒刑2
    年、1年6月）與姓名年籍不詳，綽號蔡大哥、小郭、小蔣之
    成年人，共同基於意圖為自己不法所有之犯意聯絡，在基隆
    市七堵區（起訴書誤載為仁愛區，應予更正）百六街15號乙○○經營之潔伕洗車行閣樓內，架設提供詐騙集團使用之轉
    接詐騙電話機房（下稱七堵機房），係提供詐騙集團成員藉
    轉接詐騙電話至大陸地區以逃避警方查緝之用，竟與乙○○
    等人共同基於意圖為自己不法所有之犯意聯絡，於其同年10
    月底某日起（起訴書誤載為95年8月底某日起，應予更正）
    ，參與轉接詐騙電話機房之運作。上開詐騙集團之行騙手法
    ，包括冒稱檢察署、法院及警察機關名義，假借應徵保全、
    司機、網路拍賣、假親友、假中獎、網路援交、色情應召、
    六合彩明牌等，騙取民眾當面交付金錢或匯入款項，再由車
    手前往收款或領款，詳如附表一所示。乙○○等人則係架設
    電話轉接機房提供大陸地區詐騙集團作為轉接民眾回撥電話
    使用，乙○○接獲蔡大哥等寄來之閘道器（Gateway）、數
    位式行動通訊電路中繼器（DMT-Dig ital Mobile Trunk ，
    俗稱節費器）等電信設備，再租用中華電信股份有限公司（
    下稱中華電信公司）之固定制ADSL服務，將線路接妥，並依
    蔡大哥指示前往貨運站等收取SIM卡，先以其手機試撥是否
    可用，可用者插入節費器使用，並與大陸方面兩邊皆進行測
    試，不可用者分類後丟棄。待乙○○接獲大陸地區詐騙集團
    通知通話品質不良時，則移動天線或節費器位置，或關閉電
    源一段時間再重新開啟，若係通知卡片遭斷話，則再插入新
    的卡片使用，以此方式建構由節費器、閘道器及中華電信
    ADSL數據機組成之電話轉接機房，並擔任線路維護、故障排
    除之工作；由丁○○處理蔡大哥匯入包括乙○○、甲○○與
    己○○（均業經本院以分別判處有期徒刑1年）3個機房之薪
    資分配、詢問維護通話品質相關事項等，丙○○則負責把風
    及載送乙○○至甲○○、己○○所設轉接詐騙電話機房之司
    機工作。乙○○、丁○○2人可分得之薪水為每月新台幣（
    下同）3至5萬元，已領取2次，每更換1張卡片可另得100元
    ，蔡大哥將款項匯入乙○○設於基隆市第二信用合作社新店
    分社之00000000000號帳戶，當被害人依照詐騙集團指示回
    撥詐騙電話時，即經由上開機房，直接接通位於大陸地區之
    詐騙集團成員，被害人對此並不知情，進而遭詐騙集團詐騙
    。
二、丙○○承上開與乙○○共同之犯意，與甲○○（綽號狐狸）
    、戊○○（綽號娃娃，業經本院以分別判處有期徒刑1年）
    、不詳姓名成年男子「蔡大哥」基於意圖為自己不法所有之
    犯意聯絡，自95年10月底某日起，在台北縣中和市○○路
    567之1號2樓，接受綽號「小郭」者之指示，以同上方式架
    設轉接詐騙電話之機房（下稱中和機房），接妥戊○○名義
    向中華電信公司申請之ADSL設備，經乙○○檢視無誤，即依
    蔡大哥指示前往貨運站等收取SIM卡，甲○○與戊○○負責
    更換卡片及維持通話品質，向小郭回報新插入之卡片號碼，
    並登簿紀錄，約定月薪3萬元（尚未領取）。被害人被害情
    形如附表一所示。
三、己○○、乙○○與自稱「林大偉」及「小郭」之不詳姓名成
    年男子共同基於意圖為自己不法所有之犯意聯絡，由林大偉
    先帶己○○至台北縣新莊市○○路中華電信服務處申辦ADSL
    服務，林大偉將節費器、閘道器、天線等物品運至己○○位
    於台北縣新莊市○○○路118號之21住處，而由乙○○至該
    處為其組裝妥當，自95年10月19日起，以同上方式架設轉接
    詐騙電話之機房（下稱新莊機房），己○○負責更換卡片及
    調整訊號，丙○○承上開共同犯意聯絡，負責開車載送乙○○至新莊機房進行維修。被害人被害情形如附表一所示。
四、嗣經臺灣臺北地方法院檢察署檢察官受理民眾報案，指揮內
    政部警政署刑事警察局追查，於95年11月14日指揮刑事警察
    局持臺灣臺北地方法院檢察署檢察官核發之拘票及臺灣臺北
    地方法院核發之95年度聲搜字第1658號搜索票至乙○○上開
    處所執行搜索，當場查獲如附表二、三所示供犯罪所用之閘
    道器、節費器、ADSL數據機、SIM卡等物品。後經乙○○帶
    同警方前往己○○上開住處，經己○○同意搜索後，查獲附
    表四所示供犯罪所用之閘道器、節費器、ADSL數據機、SIM
    卡等物品。
五、案經內政部警政署刑事警察局報請臺灣臺北地方法院檢察署
    檢察官偵查起訴。
    理  由
壹、程序部分：
    按被告以外之人於審判外之言詞或書面陳述，除法律有規定
    者外，不得作為證據，刑事訴訟法第159條第1項固定有明文
    ；惟被告以外之人於審判外之陳述，雖不符同法第159條之1
    至第159之4之規定，而經當事人於審判程序同意作為證據，
    法院審酌該言詞陳述或書面陳述作成時之情況，認為適當者
    ，亦得為證據。又當事人、代理人或辯護人於法院調查證據
    時，知有第159條第1項不得為證據之情形，而未於言詞辯論
    終結前聲明異議者，視為有前項之同意，同法第159條之5第
    1、2項亦定有明文。本案言詞辯論終結前，被告丙○○就同
    案被告乙○○、丁○○、甲○○、戊○○、己○○等人之筆
    錄、附表一所示之被害人於警詢時之陳述、報案紀錄、交易
    明細、收據、報紙廣告、刷卡收據、卷附之相關通訊監察譯
    文、同案被告丁○○所申登0000000000通聯紀錄、中華電信
    回函所附中華電信行動電話雙向通聯格式說明等其他被告以
    外之人於審判外之書面陳述，於本件言詞辯論終結前亦未就
    證據能力聲明異議，揆諸上開規定，應認被告已同意上開各
    該證據方法得作為證據，且本院審酌上開被告以外之人陳述
    作成時之情況，並無不能自由陳述之情形，亦無違法取證或
    其他瑕疵，認為以之作為證據應屬適當，被告亦對其於警詢
    及偵訊時所為之陳述表示無意見，應認該等不利之陳述係出
    於自由意志，而得作為證據，上開各該證據方法，於本件自
    具有證據能力而得作為證據，合先敘明。
貳、實體部分：
一、訊據被告丙○○固不否認於95年11月14日警察持搜索票在上
    開潔伕洗車行執行搜索時，其門號0000000000號之行動電話
    收到同案被告丁○○以門號0000000000號之行動電話傳送「
    機房.. 撤.. 警察」簡訊等事實，惟矢口否認有何參與詐欺
    之犯行，辯稱其僅在潔伕洗車行幫忙洗車，收到上開簡訊時
    其行動電話已在警察實力控制之下，不可能通風報信云云，
    惟查：
（一）上揭同案被告乙○○、丁○○、甲○○、戊○○、己○○
      等人架設七堵、中和、新莊轉接詐騙電話機房之犯罪事實
      ，業據同案被告乙○○、丁○○、甲○○、戊○○、己○○於本院審理時均坦承不諱（見本院96年1月8日、18日準
      備程序筆錄），核其等所供情節均相符，並有如附表一所
      示被害人於警詢時所指述情節在卷，且有報案紀錄、匯款
      單、交易明細、偽造公文、收據、刷卡收據、報紙廣告附
      卷可稽及扣案如附表二、三、四所示之SIM卡及節費器等
      在卷可憑，並有相關通訊監察譯文、現場照片、機房使用
      紀錄簿在卷可參，足認同案被告等出於任意性之自白確與
      事實相符，上開同案被告亦經本院分別於96年1月18日、1
      月30日判決有罪，有上開判決書在卷可參，從而其等架設
      轉接詐騙電話機房之事證明確。
（二）被告丙○○於本院審理中坦承知悉乙○○於上開潔伕洗車
      行閣樓內架設電話轉接機房，負責更換卡片及維持通話品
      質，提供大陸地區詐騙集團作為轉接民眾回撥電話使用，
      可因此獲得每月3萬元之報酬及補貼6千元房租，並曾於上
      開機房中目睹乙○○等人更換卡片，且其為貪圖報酬，亦
　　　於95年11月1日向綽號「建忠」之不詳姓名成年男子邀約
　　　共同架設轉接詐騙電話機房之事實（見本院96年5月1日、
　　　5月29日審判筆錄），核與證人即同案被告乙○○、丁○○於本院審理中證述相符（見本院96年5月29日審判筆錄
　　　），並有被告與「建忠」之通訊監察譯文在卷可稽（見臺
　　　灣臺北地方法院檢察署95年度偵字第24919號卷第13頁）
　　　。其亦坦承曾開車載乙○○前往己○○之新莊機房進行維
　　　修，並曾看過甲○○中和機房設備之事實（見臺灣臺北地
　　　方法院檢察署95年度偵字第24919號卷第216頁及本院96年
      5月29日審判筆錄第18頁），核與證人乙○○之證述相符
      （見本院上開審判筆錄），觀諸被告曾目睹乙○○等人於
      轉接詐騙電話機房更換卡片，並欲自另行架設轉接詐騙電
      話機房謀利，自應就轉接詐騙電話機房設備、運作有所了
      解，且自承開車載乙○○前往新莊機房、中和機房，堪認
      被告明知乙○○、甲○○、己○○等人架設之七堵、中和
      、新莊機房，均係提供大陸地區詐騙集團作為轉接民眾回
      撥電話使用之事實，至為明確。
（三）被告丙○○係為乙○○擔任司機工作，載送乙○○至上開
      七堵、中和、新莊機房，核與證人乙○○、丁○○之證述
      相符（見本院96年5月29日審判筆錄），業如前述，其亦
      坦承知悉上開機房、更換SIM卡之目的係供詐騙集團成員
      將電話線路轉接至大陸地區，以逃避查緝而從事詐欺犯罪
      ，並曾於警詢中坦承參與犯罪（見臺灣臺北地方法院檢察
      署95年度偵字第24919號卷第12頁背面），另其所有門號0
      000000000號之行動電話，於95年11月14日警察執行搜索
      時，收到同案被告丁○○以門號0000000000行動電話傳送
　　　「機房.. 撤.. 警察」警告簡訊之事實，亦為被告所不否
　　　認，並據證人丁○○、當日執行搜索之警員李中宇之到庭
　　　證述明確（見本院96年5月1日、5月29日審判筆錄），有
  　　被告上開手機簡訊照片1張在卷可查（見臺灣臺北地方法
      院檢察署95年度偵字第24919號卷第15頁），雖證人即同
      案被告丁○○證稱當日係因曾打電話至乙○○所有門號：
      0000000000之手機號碼未開機，故於警察執行搜索時，乘
      機傳簡訊予被告，請其轉達乙○○撤機房，被告亦同此答
      辯，惟丁○○之上開行動電話於96年11月14日警察執行搜
      當日，並無任何發話或傳送簡訊至乙○○上開手機或上開
      潔伕洗車行（0000000000）之紀錄，有中華電信公司0000
      000000號之通聯紀錄及中華電信行動電話雙向通聯格式說
      明在卷可參，且觀諸該簡訊內容亦無法知悉係委請被告轉
      答乙○○之意，衡情被告必係長期為乙○○等人負責把風
      、通風報信工作，與乙○○、丁○○等人有犯意聯絡，故
      丁○○始於警察執行搜索之際，冒險傳送客觀上為一般人
      無法理解，內容僅有「機房.. 撤.. 警察」5字，即可通
      知被告與乙○○等人共同撤機房以逃避查緝，丁○○所證
      被告未參與上開犯行云云，顯係為被告卸責之詞，委無可
      採。至丁○○傳送上開簡訊時，並不知被告所在之七堵機
      房亦為警執行搜索，致被告上開手機在警察實力控制下當
      場查獲，是被告所辯其未因上開簡訊而有何通風報信之行
      為云云，實乃因被告於客觀情勢而無法遂行湮滅證據之犯
      行，並無礙於其等有犯意聯絡之事實，故其於接獲簡訊當
      時已來不及撤機房之情形，尚難作為卸責之詞，則被告參
      與上開轉接詐騙電話機房之運作，與乙○○、丁○○等人
      有共同詐欺之犯意聯絡，至為明確。
（四）綜合上述，被告丙○○以自己犯罪之意思，而參與同案被
      告乙○○等人架設七堵、中和、新莊轉接詐騙電話機房之
      事證明確，其犯行洵堪認定。
二、
（一）按刑法上之幫助犯或從犯，係指以幫助之意思，對於正犯
      資以助力，而未參與實施犯罪之行為者而言，如就構成犯
      罪事實之一部，已參與實施，即屬共同正犯（參最高法院
      30年上字第1781號判例、49年臺上字第77號判例意旨），
      關於正犯、從犯之區別，係以其主觀之犯意及客觀之犯行
      為標準，凡以自己犯罪之意思而參與犯罪，無論其所參與
      者是否係犯罪構成要件之行為，皆為正犯，其以幫助他人
      犯罪之意思而參與犯罪，其所參與者，苟係犯罪構成要件
      之行為，亦為正犯，必以幫助他人犯罪之意思而參與犯罪
      ，其所參與者又為犯罪構成要件以外之行為，始為從犯。
      故共同實施犯罪行為之人，在合同意思範圍以內，各自分
      擔犯罪行為之一部，相互利用他人之行為，以達其犯罪之
      目的者，即應對於全部所發生之結果，共同負責。且共同
      正犯之意思聯絡，原不以數人間直接發生者為限，即有間
      接之聯絡者，亦包括在內（最高法院92年臺上字第5407號
      判決意旨參照）。被告丙○○雖無直接收取對價及為更換
      卡片之行為，然其既知悉該詐欺機房之運作模式，並搭載
      乙○○至各機房從事維護工作，於警方查緝時丁○○並直
      接傳簡訊通知被告撤機房，則其係以自己共同實施犯罪行
      為之意思甚明，其所為係屬詐欺罪之共同正犯。
（二）核被告丙○○所為，係犯刑法第339條第1項詐欺罪。其係
      於95年10月26日始離開台灣台北看守所，公訴人誤以其自
      95年8月底某日起即與同案被告乙○○等人有上開共同詐
      欺犯行，容有誤會，應予更正。其與同案被告乙○○、丁○○、姓名年籍不詳，綽號「蔡大哥」、「小郭」、「小
      蔣」之成年人間就七堵機房部分、其與同案被告乙○○、
      甲○○、戊○○、蔡大哥、小郭之間就中和機房部分、其
      與同案被告乙○○、己○○、林大偉及小郭就新莊機房部
      分，均有犯意聯絡及行為分擔，為共同正犯。其所為之上
      開犯行為時空緊密，應係接續而為，為接續犯，以一罪論
      。扣案如附表二、三、四所示之物，係被告等與共犯所有
      供犯罪所用之物，應依刑法第38條第1項第2款之規定，併
      予宣告沒收。爰審酌被告犯罪之動機、目的、造成詐欺集
      團成員行使詐術騙取款項後，得以因電話轉接而不致為警
      方加以追蹤查緝，危害警方對於社會治安之維護，並造成
      檢察署、法院及警察機關之公信力受到影響，本件被害人
      受害金額復高達新台幣16,385,058元，被告並未賠償被害
      人之損失，惟其並未因本件犯行獲有報酬，然犯罪後於仍
      卸詞狡辯、否認犯行之態度等一切情狀，量處如主文所示
      之刑，以資懲儆。
據上論斷，應依刑事訴訟法第299條第1項前段、刑法第28條、第
339條第1項、第38條第1項第2款，刑法施行法第1之1條，判決處
如主文。
本案經檢察官郭麗娟到庭執行職務
中　　華　　民　　國　　96　　年　　6 　　月　　8 　　日
  　　　　　刑事第二庭  審判長法  官  劉方慈
                              法  官  林庚棟
                              法  官  沈君玲
以上正本證明與原本無異。
如不服本判決，應於判決送達後10日內向本院提出上訴狀（應抄
附繕本）。告訴人或被害人如對於本判決不服者，應具備理由請
求檢察官上訴，其上訴期間之計算係以檢察官收受判決正本之日
期為準。
　　　　　　　　　　　　　　　書記官　袁以明
中　　華　　民　　國　　96　　年　　6 　　月　　11　　日
附錄本案論罪科刑法條全文
中華民國刑法第339條
（普通詐欺罪）
意圖為自己或第三人不法之所有，以詐術使人將本人或第三人之
物交付者，處5年以下有期徒刑、拘役或科或併科1千元以下罰金
。
以前項方法得財產上不法之利益或使第三人得之者，亦同。
前二項之未遂犯罰之。
